臺灣高等法院臺南分院刑事裁定　　　　　94年度交抗字第37號
坑　告　人
即　異議人　甲○○
上列抗告人因違反道路交通管理處罰條例案件，不服台灣嘉義地
方法院94年3月30日裁定 (94年度交聲字第37號)，提起抗告，本
院裁定如下：
    主  文
原裁定撤銷，發回臺灣嘉義地方法院。
    理  由
一、抗告意旨略以:
  (一)依道路交通標誌標線號誌設置規則第149條第1項第3款規定
    「白實線.. 設於路側者，作為車輛停放線。.. 」，則該白
    實線即為停車線，該路段即屬可停放車輛之路段。
  (二)依整體法規範目的而言，道路交通安全規則第112條第2項規
    定「停車時應依車輛順行方向緊靠道路右側，但單行道應緊
    靠路邊停車。其右側前後輪胎外側距離緣石或路面邊緣不得
    逾四十公分，在單行道左側上停車，比照辦理。」，與同條
    第1項第9款規定「顯有妨害他車通行之處所，不得停車」，
    二者顯非互相排斥之競爭關係，更應認為同條第2項之規定
    乃係第1項第9款之具體說明，從法適用、解釋原則以觀，更
    是如此。故抗告人停車時緊靠道路邊緣更無任何間隙，此事
    實並無爭議，且又停放於可停放車輛之路段，何來顯有妨礙
    他車通行，基此，抗告人停車地點既屬適法，停車方式亦完
    全遵循法令，為何仍駁回抗告人對原處分機關之異議，實費
    人疑猜。
  (三)又依現場實際觀察，該事故路段為寬廣且有分隔島之省道，
    該側有四線道，依道路交通安全規則第112條第2項規定，於
    通常狹小之單行道停車時，緊靠路緣即可停車，舉輕以明重
    ，於寬廣路段更是如此，然抗告人緊靠路緣卻遭處分，爾後
    異議亦遭駁回，殊難理解該判斷之標準為何。再依現場實際
    測量，最外側之白實線（以下簡稱Ａ線）距離路緣（為13公
    分高之人行步道）僅有0.8公尺，次外側之白實線（以下簡
    稱Ｂ線）距離路緣約4.0公尺，而距白實線Ａ線約有3.20 公
    尺，抗告人車牌號碼FG-7365自用小客車，車體寬約1.7公尺
    ，又緊鄰路緣停靠，故白實線Ａ、Ｂ間仍有約2.30公尺可供
    通行，對於慢車之通行仍綽綽有餘，並無原裁定所謂「顯有
    妨害他車通行」之情事。且該路段屬於較偏僻之省道，平時
    鮮少人力行駛車輛、獸力行駛車輛通行，抗告人在此處停車
    ，絕無「顯有妨害他車通行」之情事。
  (四)且該停車地點後方原無上述之白實線Ａ，僅有距路緣約4.00
    公尺之白實線Ｂ，若依道路交通標誌標線號誌設置規則第14
    9條第1項第1款第3目規定，足見可供停車之距離寬達4.00公
    尺。此外相關主管機關於94年4月8日於停車地點後方加劃設
    最靠路緣之白實線Ａ，以抗告人原停車地點後方約40公尺處
    (例如嘉義消防局、稅捐稽徵處、演藝廳等)之路段為例，經
    抗告人實際測量後，該新設之白實線Ａ離路緣約1.95公尺，
    原白實線Ｂ離路緣約3.95公尺，換言之，白實線Ａ、Ｂ間之
    距離約有2.00公尺。假設白實線Ａ、Ｂ間之車道，即如原裁
    定所認定為慢車道，則若主管單位認為寬2.00公尺之距離即
    可通行慢車，則抗告人之停車處尚留有2.30公尺之距離，豈
    不更可供通行。基此，原主管機關之處分與原裁定對於道路
    交通管理處罰條例第56條第1項第5款規定「在顯有妨礙他人
    、車通行處所停車」之認定顯非的論等語。
二、原裁定略以：抗告人即異議人駕駛車牌號碼ＦＧ-7365 號自
    用小貨車，於93年12月12日21時20分在嘉義縣民雄鄉○○村
    ○○路○段249號前停車，其停車之位置係跨越路邊白實線
    ，該線道為慢車道，其停車之位置雖緊臨路邊，惟有一半車
    身則停放於慢車道，此有道路交通事故現場圖、照片及標線
    佈設示意圖可資參照，且為抗告人所不爭執，則抗告人占用
    慢車道之事實自堪認定，其顯有妨害慢車之行駛，故原處分
    機關以前揭規定處分，依法自屬有據。抗告人雖辯稱該路段
    並無紅黃線禁止停車之標示，惟依道路交通安全規則第112
    條及道路交通管理處罰條例第56條之規定，尚有多款禁止停
    車之規定，尚非以有無設置紅黃線之禁止停車標示為惟一處
    罰之依據。其次異議人稱其停放車輛之輪胎外側已緊靠路邊
    緣石，並無違規停車等情置辯，惟其前提應係指得停車之處
    所，車輛應依前揭道路交通安全規則第112條第2項之規定，
    停車時其右側前後輪胎外側距離緣石或路面邊緣不得逾40公
    分，如該處已占用車道，不得停車，縱然已緊臨路邊停車，
    如車身已跨越車道，停於車道阻礙其他車輛之通行，則仍違
    反交通規則，抗告人所辯尚非可採。又「顯有妨礙他車通行
    之處所，不得停車」之規定，法規並未限縮適用於狹路、巷
    道或停放車輛其右側前後輪胎外側距離緣石逾40公分者之規
    定，此部分僅係抗告人個人之法律意見，尚非法律規範之本
    旨，否則於寬闊之道路，如有車輛明顯停於車道阻礙他車之
    通行，卻無法以該款告發處罰，此並非法律規範之本旨，故
    抗告人所辯尚無理由。原處分機關依法裁決，尚無不當，抗
    告人之異議尚屬無據，爰予駁回；固非無見。
三、經查：
  (一)觀之道路交通安全規則第112條關於停車之規定，該條第1項
    係就汽車停車時，若有該項第一款至第十款之情事時即不得
    停車，第十一款至第十六款則規定於得停車時，應遵守之事
    項，並於該條第二項規定停車時「應如何緊靠路側，及與路
    面邊緣之間距」。從而就該條項規定文義解釋，若有該條第
    1項第1款至第10款之情事，既已不得停車，即無再引用該條
    第2項規定，而認【只要依該條第2項規定停車】，縱有第1
    項第1款至第10款不得停車之情事，亦得停車。即該條第2項
    之規定，應係指在「得停車」時，車輛應依該條第2項規定
    停車。抗告人辯稱【該條第1項與第2項規定並無互相排斥關
    係，第2項之規定乃係第1項第9款之具體說明，故停車時只
    要依該條第2項規定緊靠道路邊緣更無任何間隙即為適法」
    云云，即無可採。從而汽車駕駛人若在「顯有妨害他車通行
    之處所」，依該條第1項第9款規定既已不得停車，即無再援
    引該條第2項規定而主張【未違規停車】。
  (二)本件抗告人所有之車牌號碼ＦＧ-7365號自用小貨車，於93
    年12月12日21時20分，經抗告人將該車輛停放在嘉義縣民雄
    鄉○○村○○路○段249號前，嗣經嘉義縣警察局以「抗告
    人駕駛小貨車，在顯有妨礙他車通行之處所違規停車」為由
    予以舉發，交通部公路總局嘉義市監理站（下簡稱嘉義市監
    理站）並以前開違規事實逕行裁決等事實，此有嘉義縣警察
    局舉發通知單、嘉義市監理站裁決書、掛號郵件收件回執等
    在卷足憑。而抗告人上開自用小貨車停車方向以二白實線（
    即抗告人所稱之Ａ、Ｂ線，下簡稱Ａ線、Ｂ線）與路邊及快
    車道區分；另抗告人停車之位置係跨越Ａ線侵入慢車道，其
    停車之位置雖緊臨路邊，惟有部分車身仍跨越Ａ線侵入慢車
    道停放，此又有道路交通事故現場圖、照片及標線佈設示意
    圖可資參照。即抗告人亦自承其車寬1.7公尺，惟路邊Ａ線
    與路緣僅距0.8公尺等情，則抗告人將車停放該處，顯有跨
    越Ａ線占用慢車道之事實，可堪認定。
  (三)雖証人即嘉義縣警察局交通隊警員黃永霖於原審証述【抗告
    人車停放在機慢車道，顯妨礙通行致發生事故】等語（見原
    審卷第12頁）。惟遍查全卷証據資料，均無該處為「機慢車
    道」之事証。且依道路交通標誌標線號誌設置規則第174之1
    條規定，所謂「優先車道標線」，用以指示機器腳踏車優先
    行駛之車道，該標線係以白色實線及機器腳踏車圖形劃設之
    ，且每過交岔路口處均應標繪之，並於兩機器腳踏車圖形間
    ，縱向標寫白色「機車優先」標字配合使用，若抗告人停車
    處確係「機慢車道」，依上開規定，其他車種除起步、準備
    停車、臨時停車或轉向外，自不得橫跨或占用行駛，則抗告
    人將車停放該處即有違規定。然觀之卷附現場照片所攝（見
    原審卷第31頁起），並無劃設機器腳踏車圖形，縱向亦未標
    寫白色「機車優先」，則該處是否確係【機慢車優先車道】
    ，即非無調查之必要。
  (四)再者，道路交通安全規則第112條第1項第9款「顯有妨害他
    車通行之處所，不得停車」，關於「是否有妨害他車通行」
    應客觀認定，尚不能以「是否發生交通事故」為認定之標準
    。查抗告人所停放之處所雖跨越Ａ線占用慢車道，但依卷附
    道路交通事故現場圖所繪（見原審卷第16頁），該慢車道寬
    約3.0公尺，抗告人所有之上開車輛停放後，該車左側距Ｂ
    線尚留有2.3公尺之間距，則是否「已妨害他車通行」，並
    非無疑。另嘉義縣警察局94年1月14日嘉縣警交字第0940021
    096號函所載明「本案依據事故相關資料，現場圖顯示，甲
    ○○先生所駕駛停放之ＦＧ-7365號自小貨車係占用機車優
    先道停車，停放距路面邊線約0.7公尺，另依採証相片顯示
    ，ＦＧ-7365號自小貨車已明顯占用機車優先道停車，據此
    ，本局研判甲○○先生在顯有妨礙他車通行之處所違規停車
    」等語（附於嘉義市監理站處理交通違規聲明異議案件卷宗
    ），似僅係以抗告人占用【機車優先道停車】，而做為認定
    【顯有妨礙他車通行】。惟該處是否確係【機車優先道停車
    】，並非無疑，已如前述，尚難以該函即認抗告人確有違規
    停車之事實。
四、綜上所述，抗告人前開車輛停放位置是否確係【占用機車優
    先道】，而依其停車方式即該車左側距Ｂ線尚留有2.3公尺
    之間距，是否「已妨害他車通行」，均非無疑，有待進一步
    調查審認之必要。另依抗告人所稱「其停放該車時，該停車
    地點後方原無上述之白實線Ａ，僅有距路緣約4.00公尺之白
    實線Ｂ，相關主管機關係於94年4月8日始於停車地點後方加
    劃設最靠路緣之白實線Ａ，」等語，是否實情，顯關係抗告
    人是否違規停車，均有釐清之必要。原審僅以抗告人停車占
    用慢車道，即認「顯有妨害慢車之行駛」，而認抗告人確有
    道路交通安全規則第112條第1項第9款之違規事由，尚有未
    當。抗告人抗告意旨以此指摘原裁定不當，為有理由，應由
    本院予以撤銷，發回原審法院就相關事證詳予調查後，更為
    妥適之裁定。
據上論結，應依道路交通案件處理辦法第26條，刑事訴訟法第41
3條前段，裁定如主文。
中　　華　　民　　國　　94　　年　　9 　　月　　30　　日
                  刑事第四庭    審判長法　官  吳志誠
                                      法　官  蔡美美
                                      法　官  陳珍如
以上正本證明與原本無異。
不得再抗告。
　　　　　　　　　　　　　　　　　　　書記官  岑  玢
中　　華　　民　　國　　94　　年　　9 　　月　　30　　日
